臺中高等行政法院判決
　　　　　　　　　　　　　　　93年度訴字第00563號
　　　　　　　　　　　　　　　.
原　　　告　甲○○
被　　　告　臺中縣稅捐稽徵處
代　表　人　乙○○
訴訟代理人　戊○○
　　　　　　丁○○
　　　　　　丙○○
上列當事人間因考績事件，原告不服公務人員保障暨培訓委員會
中華民國93年8月31日93公審決字第0269號復審決定，提起行政
訴訟。本院判決如下：
　　主  文
原告之訴駁回。
訴訟費用由原告負擔。
　　事  實
一、事實概要：
    緣原告現為被告法務課臨編書記，於民國(下同)91年及92年
    成績考核分經被告92年4月24日中縣稅人字第092007869號及
    93年4月8日中縣稅人字第0930013822號考績(成)通知書考列
    甲等，原告以93年5月7日申訴書請求被告依公務人員考績法
    第11條規定辦理考績升等，經被告以93年5月31日中縣稅人
    字第0930020645號函否准，原告不服，提起復審，經復審決
    定不受理，原告仍不服，乃提起本件行政訴訟。
二、兩造聲明：
    (一)原告聲明求為判決：
      1.復審決定及原處分均撤銷。
      2.被告應依現職雇員管理要點、公務人員任用法、公務人
        員考績法、公務人員保障法之相關規定及行政院88年12
        月30日台88院人政字第305071號函釋意旨等相關規定，
        辦理納編縣市稅捐稽徵處臨編書記人事管理事項比照稅
        務人員權責，訂定臨編委任官等人員臨編書記、臨編助
        理稅務員、臨編稅務員之職稱、職等標準之「職務列等
        表」，對原告作成考績升等、晉敘俸級之行政處分。
      3.訴訟費用由被告負擔。
    (二)被告聲明求為判決：原告之訴駁回。
三、兩造之陳述：
    (一)原告主張：
      1.按原告於60年7月即受僱於被告，擔任屠宰場管理員乙
        職，關於人事管理事項依臺灣省政府令(49)3、23府人
        乙字第5811號函說明二，可知屠宰場管理員之人事管理
        事項係比照「雇員管理規則」辦理。嗣於76年間，因屠
        宰稅法廢止，原告改以「臨編書記」之職稱留用於被告
        迄今。然不論原告職稱為「屠宰場管理員」或「臨編書
        記」皆屬依法令從事於公務之人員，其依「雇員管理規
        則」之應有權益，當不致受影響。雖該管理規則於87年
        1月1日廢止，然依現行有效之「現職雇員管理要點」第
        4條規定，原告之考成仍應依公務人員考績法辦理。另
        依行政院88年12月30日台88院人政中字第305071號函說
        明，各縣(市)稅捐處納編之臨編書記(原屠宰場管理員)
        之人事管理事項，比照稅務人員之權責，由各該縣(市)
        政府依權責辦理。亦即應依前揭公務人員相關法令，比
        照稅務人員之職等辦理臨編書記之考成、晉敘俸級。而
        依中央法規標準法第25條之規定，原告服務公職之人事
        管理事項前主管機關為臺灣省政府，其廢止後上級機關
        行政院之函釋具有拘束下級機關之效力，被告自應依循
        辦理，要甚顯然。
      2.次按原告91年及92年考績皆為甲等，依公務人員考績法
        第7條、第11條規定，原告即有取得委任第4職等之任用
        資格條件。然被告除均給予原告2個月俸級總額之一次
        獎金外，依「臺中縣稅捐稽徵處考績(成)通知書」，原
        告考成仍留原俸級未晉級為委任第4職等；然由該考績
        (成)通知書附註一所載可知，原告本受公務人員相關法
        令之保障，始得依公務人員保障法相關規定提出申訴與
        復審。又依該考績(成)通知書所載，原告職稱：臨編書
        記，官職等：委任第3職等。按官等一詞依公務人員任
        用法第3條第1項、第5條第1項暨第4項等相關規定，委
        任官等人員具有第1至第5職等範圍之任用資格。原告歷
        年年終考成依考績法晉敘俸級，並未因任用資格未經銓
        敘部審定合格屬臨時人員性質或因公務人員保障法之實
        施後，為非保障適用對象而中斷排除比照、準用公務人
        員任用法、考績法。又原告所擔任之職務與機關內委任
        官等第4、第5職等稅務人員之職責程度及工作量亦無區
        分範圍，嗣依前開行政院88年12月30日函釋意旨，原告
        請求被告應依中央法規標準法第19條從新從優原則之規
        定，修正原安置案，辦理納編臨編書記為機關組織法之
        臨編委任官等人員，並訂定臨編委任官等人員人事管理
        事項之職務列等表、職稱、職等標準，並無不合。既有
        人事管理事項概括「職務列等表」之適用，被告應作為
        不作為已生損害原告取得同官等高一職等之任用資格及
        晉敘俸級之權利及利益，其侷限原告年終考成僅能在「
        職務列等表」書記之職等範圍內晉敘俸級，卻又排除適
        用「職務列等表」，亦顯相牴觸。
    (二)被告答辯：
      1.按考試院所發布之各職務列等表，僅適用機關內正式之
        公務人員，臨編書記既是原屠宰場管理員予以安置，並
        無適用職務列等表之依據，從而無所謂修正委任3職等
        臨編書記職務列等表之情事，原告請求被告修正委任官
        等臨編書記人員職務列等表，於法即有未合。次按被告
        正式編制內書記職稱依「職務列等表」係列委任第1職
        等至第3職等，在該職務列等未修定前，自無法提高書
        記之職等，且占書記缺者，如未調升委任第4職等以上
        職務，則亦無法據以升任第4職等，先予敘明。
      2.以委任第3職等合格實授之書記為例，要調升助理稅務
        員，需符合公務人員考績法第11條規定資格之一者，始
        取得委任第4職等任用資格，臨編書記既比照委任職書
        記自無法取得高一職等資格。再依前臺灣省稅務局82年
        3月26日82稅人字第8220754號簡便行文表略以「……查
        屠宰稅法廢止後，本省各縣市稅捐稽徵處僱用之屠宰場
        管理員、工友及獸醫等人員安置案，前經報奉行政院76
        年8月19日台76人政貳字第110874號函核准，其中有關
        未具任用資格之屠管員均以縣市稅捐稽徵處臨編書記安
        置……」。因原告未具備法定任用資格，僅能於臨編書
        記範圍內敘至比照正式編制內書記最高職等之俸級，有
        關所請依公務人員考績法第11條之規定辦理升等，被告
        無法辦理。
      3.按雇員管理規則係依公務人員任用法第37條授權考試院
        訂定，由該規則第4條、第5條規定可知雇員為公務人員
        任用法上之公務員。反觀「臺灣省各縣市稅捐稽徵處屠
        宰場管理員及獸醫管理要點」及「臺灣省各縣市屠宰場
        管理規則」均屬臺灣省之單行規章，屠宰場管理員之遴
        用、進用乏法律之授權，並未經銓敘機關審定屬臨時人
        員之性質，爰屠宰稅法廢止後，財政廳為妥適處理該等
        人員，對具任用資格之屠宰場管理員協調各機關納編，
        對未具資格者予以臨編書記安置，以照顧其生活，尚非
        認定渠為公務人員任用法上之公務員而援引適用公務人
        員任用法、考績法、升等考試法、退休法、撫卹法等相
        關規定，原告主張渠相關權益比照雇員準用公務人員考
        績法、退休法、撫卹法之規定，顯有誤解。
      4.至原告請求被告依中央法規標準法第19條從新從優原則
        之規定，修正原安置案，辦理納編事宜，並訂定臨編委
        任官等人員人事管理事項之職務列等表、職稱、職等標
        準，以上皆非被告之權責，故無法辦理。
　　理  由
一、「為保障公務人員之權益，特制定本法。本法未規定者，適
    用其他有關法律之規定。」、「本法所稱公務人員，係指法
    定機關依法任用之有給專任人員及公立學校編制內依法任用
    之職員。」、「下列人員準用本法之規定：一……四各機關
    依法派用、聘用、聘任、僱用或留用人員。……」分別為公
    務人員保障法第1條、第3條第1項、第102條所明定。是依各
    該規定觀之，公務人員保障法對所保障對象之範圍已有明文
    。另參照公務人員保障暨培訓委員會(下稱保訓會)92年11月
    24日公保字第0920007619號函意旨略謂：公務人員保障法第
    102條第4款所稱「依法僱用人員」，須具備下列二要件：(一)
    須為各機關僱用之人員。(二)須依據相關法律或法律授權之法
    規命令進用。準此，公務人員保障法第102條第4款所稱之「
    依法」係指依據法律或法律授權之法規命令，其非依據法律
    或法律授權之法規命令所僱用或留用之人員，均無公務人員
    保障法之適用或準用，尚不得依該法所定之程序請求救濟。
    又按「各機關參加考績人員任本職等年終考績，具有左列各
    款情形之一者，取得同官等高一職等之任用資格：一二年列
    甲等者。二一年列甲等二年列乙等者。」固為公務人員考績
    法第11條第1項所明定。惟該條係指已具備法令之任用資格
    者始得適用，此由條文所定「取得同官等高一職等之任用資
    格」觀之，自不待言。
二、本件原告現為被告臨編書記，91年及92年成績考核分經被告
    92年4月24日中縣稅人字第092007869號及93年4月8日中縣稅
    人字第0930013822號考績(成)通知書考列甲等，原告以93年
    5月7日申訴書請求被告依公務人員考績法第11條規定辦理考
    績升等，經被告以93年5月31日中縣稅人字第0930020645號
    函否准，原告不服，提起復審，經保訓會為復審不受理決定
    ，乃提起本件行政訴訟，為如事實欄所載之主張。經查：
    (一)原告係被告依臺灣省各縣市屠宰場管理規則所僱用之屠宰
      場管理員，嗣經前臺灣省政府財政廳以77年2月29日財人
      字第29978號令派代為被告臨編書記，該令說明一載明：
      「黃員(包括原告)等16員原任該處屠宰場管理員，屠宰稅
      法廢止後，奉省府76年9月9日府人2字第65414號函核准以
      臨編書記安置並經行政院76年8月19日台人政貳字第20874
      號函准予備查有案。」有上開前臺灣省政府財政廳77年2
      月29日令影本附卷可稽。另查銓敘部78年4月1日(78)台華
      特2字第241492號函釋略以，按屠宰場管理員之遴用、進
      退及管理，均係依照臺灣省政府之單行法規「臺灣省各縣
      市稅捐稽徵處屠宰場管理員及獸醫管理要點」及「臺灣省
      各縣市屠宰場管理規則」辦理，其派免任職及薪給俸點，
      並未經銓敘部或委託銓敘機關審定，屬臨時人員性質等語
      。及銓敘部80年8月17日80台華法2字第0601263號函釋規
      定，76年4月屠宰稅法廢止後，臺灣省各縣市屠宰場原僱
      用之屠宰場管理員未具公務人員任用資格者，係以縣市稅
      捐稽徵處臨編書記予以安置。依此，原告顯未具備法定任
      用資格，始以臨編書記安置，原告對此亦未爭執。
    (二)按雇員管理規則係依公務人員任用法第37條授權考試院訂
      定，由該規則第4條、第5條規定可知雇員為公務人員任用
      法上之公務員。反觀「臺灣省各縣市稅捐稽徵處屠宰場管
      理員及獸醫管理要點」及「臺灣省各縣市屠宰場管理規則
      」均屬臺灣省之單行規章，屠宰場管理員之遴用、進用乏
      法律之授權，並未經銓敘機關審定，屬臨時人員之性質，
      而原告亦自承其未經任何考試及格，因屠宰稅法廢止後，
      財政廳為妥適處理該等人員，對具任用資格之屠宰場管理
      員協調各機關納編，對未具資格者予以臨編書記安置，以
      照顧其生活，尚非認定原告為公務人員任用法上之公務員
      而得援引適用公務人員考績法、退休法、撫卹法等相關規
      定，原告主張其相關權益比照雇員準用公務人員考績法之
      規定，尚有誤解。
三、綜上所述，被告以原告係屬行政規定安置之人員，並非依相
    關法律或法律授權之法規命令所進用之人員，函覆其非公務
    人員保障法保障之對象，並以其編制內書記職稱依「職務列
    等表」係列委任第1至第3職等，在該職務列等未經考試院修
    訂前，自無法提高書記之職等，而否准原告辦理考績升等之
    申請，自無不合。復審決定以原告於被告任職期間，自擔任
    僱用之屠宰場管理員至以臨編書記一職安置，其進用皆乏法
    律或法律授權之依據，是其非屬公務人員保障法所定之保障
    對象，乃予復審不受理決定，亦無違誤。原告聲明求為撤銷
    ，為無理由，應予駁回。
四、另按「前項職等標準及職務列等表，依職責程度、業務性質
    及相關層次，由考試院定之。必要時，得由銓敘部會商相關
    機關後擬定，報請考試院核定。」為公務人員任用法第6條
    第2項所明定，是編定職務列等表應屬考試院之職權，原告
    併請求被告應訂定「職務列等表」對原告作成考績升等、晉
    敘俸級之行政處分，亦屬無據，應併予駁回。
據上論結，本件原告之訴為無理由，爰依行政訴訟法第195條第1
項後段、第98條第3項前段，判決如主文。
中    華    民    國    94    年     2    月    17    日
                  第二庭審判長法  官　王茂修
                              法  官　莊金昌
                              法  官　王德麟
以上正本證明與原本無異。
如不服本判決，應於判決送達後20日內向本院提出上訴書狀，其
未表明上訴理由者，應於提起上訴後20日內向本院提出上訴理由
書(須依對造人數附具繕本)；如於本判決宣示或公告後送達前提
起上訴者，應於判決送達後20日內補提上訴理由書(須附繕本)。
未表明上訴理由者，逕以裁定駁回。
提起上訴應預繳送達用雙掛號郵票390元(34元及5元郵票各10份)。
中    華    民    國    94    年     2    月    17    日
　　　　　　　　　　　　　　　書記官　蔡宗融
